【裁判字號】    95,上訴,3205
【裁判日期】    951025
【裁判案由】    違反槍砲彈藥刀械管制條例
【裁判全文】
臺灣高等法院刑事判決                95年度上訴字第3205號
上  訴  人
即  被  告  丁○○
選任辯護人  張瑞釗律師
上列上訴人因違反槍砲彈藥刀械管制條例案件，不服臺灣士林地
方法院95年度訴字第577號，中華民國95年7月25日第一審判決（
起訴案號：臺灣士林地方法院檢察署95年度偵字第4809號），提
起上訴，本院判決如下：
    主  文
上訴駁回。
    事  實
一、緣丙○○（綽號馬達，其未經許可，販賣可發射子彈具有殺
    傷力之槍枝，經原審判處有期徒刑柒年，併科罰金新台幣貳
    拾伍萬元，罰金如易服勞役以新台幣仟元折算壹日，提起
    上訴後，於本院準備程序時撤回上訴而確定）於民國94年底
    ，在屏東縣萬丹鄉向蔡秉峰（綽號蔡秉或阿秉）以新臺幣6
    萬元購得可發射子彈具殺傷力之仿92貝瑞塔手槍1把（槍枝
    管制編號：0000000000號）及可擊發且具殺傷力之直徑9mm
    土造子彈5顆，丙○○於取得上開槍枝、子彈後，嗣打電話
    給丁○○（綽號喇叭）詢問是否購買上開槍枝及子彈，詎丁
    ○○明知未經許可不得持有可發射子彈具殺傷力之槍枝及子
    彈，仍允諾向丙○○購買上開槍彈，丙○○即開車北上，於
    95年3月7日或8日某時，在台北市○○區○○路1段附近，在
    丁○○駕駛車牌3699－DP號自小客車內，交付上開槍枝及子
    彈予丁○○，並應允嗣後再交付10顆制式90子彈與張瑞玉，
    丁○○則將購買槍彈之價金10萬元交予丙○○而完成交易。
    丁○○購得上開槍彈後，旋即未經許可，無故持有上開槍彈
    。於95年3月29日，丁○○之友人苗耘森（綽號小青）打電
    話請丁○○幫忙物色並購買槍彈，丁○○即於同年月31日下
    午1時41分，以自己之0000000000號行動電話撥打丙○○使
    用之0000000000號行動電話，與丙○○聯繫並說明其友人欲
    以10萬元購買槍枝1把及子彈15顆，且要求丙○○當日由高
    雄北上交易，同時丁○○亦以其向丙○○所購買之上開仿92
    貝瑞塔手槍之槍管會掉漆為由，要求丙○○一併更換槍管並
    補足前所應允之子彈10顆，丙○○旋於當日下午在屏東縣萬
    丹鄉以7萬元向蔡秉峰購買可發射子彈具有殺傷力之仿92貝
    瑞塔手槍1把（槍枝管制編號0000000000號）；直徑9mm制式
    子彈6顆、直徑9.66mm金屬彈頭之土造子彈3顆、直徑9.67mm
    金屬彈頭之土造子彈1顆及可擊發具有殺傷力直徑9.41mm之
    土造90子彈15顆後，與丁○○以電話聯繫並約定當天晚上在
    台北市○○區○○路1段與南京西路口阿囉哈客運台北終點
    站碰面交易。丙○○乃搭乘阿囉哈客運北上，嗣於4月1日凌
    晨1時35分許，到達阿囉哈客運台北終點站下車後，為警當
    場查獲，並在其隨身攜帶之手提袋內扣得上開槍枝及子彈。
    並於同年4月1日凌晨2時許在臺北市○○區○○路1段61號前
    ，查獲丁○○坐在車牌3699－DP號自小客車內等候丙○○，
    準備交易，經丁○○同意搜索後，在該自小客車之中央扶手
    置物箱內，扣得丁○○於95年3月初購入之仿92貝瑞塔手槍
    槍管1支，復經丁○○同意前往其台北市北投區○○○路95
    巷42號2樓住處搜索，扣得與前開槍管組合而成之上開仿92
    貝瑞塔手槍槍身1把（槍枝管制編號0000000000號）、及制
    式90土造子彈5顆（其中2顆嗣經鑑定試射滅失），始悉上情
    。
二、案經基隆市警察局第四分局移送臺灣士林地方法院檢察署檢
    察官偵查起訴。
    理  由
一、上揭事實，業據被告丁○○於原審偵審中及本院審理時坦承
    不諱，並有基隆市警察局扣押物品目錄表、扣案槍枝1把及
    子彈5顆及其照片、通訊監察光碟及譯文資料表（被告丙○
    ○於95年3月29日、同年月30、同年月31日、同年4月1日使
    用0000000000號行動電話與被告丁○○使用之0000000000號
    行動電話聯繫買賣槍彈事宜）等各1份附卷可稽，足見被告
    之自白與事實相符，自足採為認定事實之基礎。又上開為警
    查扣之槍枝及子彈，經送請內政部警政署刑事警察局鑑驗結
    果，認定送鑑改造手槍1把（槍枝管制編號：0000000000 號
    ）係仿貝瑞塔BERETTA廠92FS型半自動手槍製造換裝土造金
    屬槍管而成之改造手槍，機械性能良好，可供擊發適用子彈
    使用，認具殺傷力，並認定送鑑之子彈5顆（直徑約9mm金屬
    彈頭之土造子彈，其中2顆嗣經鑑定試射滅失）均可擊發且
    具殺傷力，有該局95年4月12日刑鑑字第0950048985號槍彈
    鑑定書1件在卷可憑。至被告即其辯護人雖均辯稱：警察係
    在其小客車上扶手置物相查獲槍管，被告即向警察自首，並
    帶同警察至其住處將上開槍、彈交付警察，應符合自首之要
    件云云，但查：本件係因警方監聽被告與同案被告丙○○雙
    方之通聯，而知悉被告持有槍彈之事實，並在其所有之自小
    客車上查獲槍管後，被告始主動陪同警方前往其住處查獲上
    開槍、彈等情，業據證人即查獲本案之員警甲○○、乙○○
    、戊○○於本院審理時證述綦詳，是本件顯係員警在被告自
    小客車查獲被告持有槍管後，被告始告知上情，並非被告主
    動交出，自不符合槍砲彈藥刀械管制條例第18條第1項前段
    自首之要件。被告辯稱符合自首報繳所有槍械之要件云云，
    尚屬無據。本件事證明確，被告犯行，洵堪認定。
二、新舊法適用之比較：
(一)按94年1月7日修正公布，95年7月1日施行之修正後刑法第2
    條第1項規定：「行為後法律有變更者，適用行為時之法律
    。但行為後之法律有利於行為人者，適用最有利於行為人之
    法律。」。
(二)被告行為後，刑法第55條業經修正為：「一行為而觸犯數罪
    名者，從一重處斷，但不得科以較輕罪名所定最輕本刑以下
    之刑」，係法理之明文化，對被告而言並無有利或不利之情
    形，自不生新舊法比較之問題。
(三)被告行為時，刑法第42條第2項前段規定：「易服勞役以一
    元以上三元以下折算一日。」，又被告行為時之易服勞役折
    算標準，業據修正前罰金罰緩提高標準條例第2條前段規定
    ，就其原定數額提高為100倍折算1日，則被告行為時之易服
    勞役折算標準，應以銀元100元以上300以下元折算1日，即
    新台幣300元以上900以下元折算1日，惟95年7月1日修正公
    布施行之刑法第42條第3項前段規定：「易服勞役以新台幣
    一仟元、二仟元或三仟元折算一日。」，比較修正前後之易
    服勞役折算標準，以修正後之規定較有利於被告，應依刑法
    第2條第1項規定，適用修正後即被告行為後之刑法第42條第
    3 項前段規定。
(四)再被告行為後刑法第57條、第58條等規定，亦經修正，惟此
    為法院就刑之裁量及加減審認標準見解之明文化，非屬法律
    之變更。至刑法第11條於被告行為後雖經修正，但僅為增加
    保安處分之規定，與本件無關。
(五)經綜合被告本件全部罪刑之結果而為比較，被告行為時之刑
    法並不較有利於被告，本件應適用被告行為後刑法之規定論
    處。
三、核被告丁○○所為，係犯槍砲彈藥刀械管制條例第8條第4項
    、第12條第4項之未經許可持有可發射子彈具有殺傷力槍枝
    罪及子彈罪。被告以一持有行為，同時觸犯上開兩罪名，為
    想像競合犯，應從一重論以槍砲彈藥刀械管制條例第8條第4
    項之未經許可持有可發射子彈具有殺傷力槍枝罪處斷。
四、原審基於前開理由，因依槍砲彈藥刀械管制條例第8條第4項
    、第12條第4項，被告行為後刑法第2條第1項、第11條前段
    、第55條、第42條第3項（新法）各規定，於審酌被告之品
    行、犯罪之動機、目的、手段、生活狀況、知識程度、邇來
    臺灣地區槍枝泛濫，不法之徒每以擁槍自重，使一般民眾聞
    槍色變，危害社會治安至深且鉅，及被告犯後尚知坦承犯行
    ，犯罪後之態度良好等等一切情狀，量處有期徒刑3年10月
    ，併科罰金新台幣拾萬元，並諭知罰金如易服勞役以新台幣
    3, 000元折算1日。暨以扣案之槍枝1把（槍枝管制編號：
    00000 00000號）、土造子彈3顆（原扣得5顆，其中2顆子彈
    鑑驗時經試射滅失），均係屬違禁物，併依刑法第38條第1
    項第1款規定宣告沒收，並敘明上開經鑑定試射之2顆子彈，
    因已滅失而不存在，自毋庸為沒收之諭知。核其認事用法，
    俱無違誤，量刑亦甚允洽。被告上訴意旨，以其符合自首要
    件，指摘原判決不當，為無理由，應予駁回。
據上論斷，應依刑事訴訟法第368條，判決如主文。
本案經檢察官黃柏齡到庭執行職務。
中    華    民    國    95    年    10    月    25    日
                刑事第二十庭  審判長法  官  尤  豐  彥
                                    法  官  張  明  松
                                    法  官  黃  金  富
以上正本證明與原本無異。
如不服本判決，應於收受送達後十日內向本院提出上訴書狀，其
未敘述上訴之理由者並得於提起上訴後十日內向本院補提理由書
（均須按他造當事人之人數附繕本）。
                                    書記官  高  士  童
中    華    民    國    95    年    10    月    26    日
附錄：本案論罪科刑法條全文
槍砲彈藥刀械管制條例第8條
未經許可，製造、販賣或運輸鋼筆槍、瓦斯槍、麻醉槍、獵槍、
空氣槍或第四條第一項第一款所定其他可發射金屬或子彈具有殺
傷力之各式槍砲者，處無期徒刑或五年以上有期徒刑，併科新臺
幣一千萬元以下罰金。
未經許可，轉讓、出租或出借前項所列槍枝者，處五年以上有期
徒刑，併科新臺幣一千萬元以下罰金。
意圖供自己或他人犯罪之用，而犯前二項之罪者，處無期徒刑或
七年以上有期徒刑，併科新臺幣一千萬元以下罰金。
未經許可，持有、寄藏或意圖販賣而陳列第一項所列槍枝者，處
三年以上十年以下有期徒刑，併科新臺幣七百萬元以下罰金。
第一項至第三項之未遂犯罰之。
槍砲彈藥刀械管制條例第12條
未經許可，製造、販賣或運輸子彈者，處一年以上七年以下有期
徒刑，併科新台幣五百萬元以下罰金。
未經許可，轉讓、出租或出借子彈者，處六月以上五年以下有期
徒刑，併科新台幣三百萬元以下罰金。
意圖供自己或他人犯罪之用，而犯前二項之罪者，處三年以上十
年以下有期徒刑，併科新台幣七百萬元以下罰金。
未經許可，持有、寄藏或意圖販賣而陳列子彈者，處五年以下有
期徒刑，併科新台幣三百萬元以下罰金。
第一項至第三項之未遂犯罰之。


司法院資訊處製作；財團法人民間司法改革基金會備份。
